【裁判字號】    98,易,147
【裁判日期】    980624
【裁判案由】    毒品危害防制條例
【裁判全文】
臺灣宜蘭地方法院刑事判決               98年度易字第147號
公  訴  人  臺灣宜蘭地方法院檢察署檢察官
被      告  甲○○
                    （另案在臺灣宜蘭監獄執行中）
上列被告因毒品危害防制條例案件，經檢察官提起公訴（98年度
毒偵字第65號），本院判決如下：
    主  文
甲○○施用第二級毒品，累犯，處有期徒刑柒月。扣案甲基安非
他命壹包沒收銷燬之。
    犯 罪 事 實
一、甲○○前於民國89年間因施用毒品案件，經本院裁定送往勒
    戒處所執行觀察、勒戒後，認無繼續施用毒品傾向，於89年
    9月26日執行完畢釋放；又因施用毒品案件，經本院裁定送
    往勒戒處所執行觀察、勒戒後，認有繼續施用毒品傾向，經
    本院裁定送強制戒治，於92年5月14日執行完畢。又因施用
    毒品、偽造有價證券、竊盜、偽造文書、詐欺等案件，先後
    經法院判處罪刑確定，嗣經臺灣高等法院以96年度聲減字第
    2454號裁定減刑並定應執行刑為有期徒刑2年，甫於96年12
    月2日執行完畢。猶不知警惕，復基於施用第二級毒品之犯
    意，於98年1月10日凌晨0時10分許為警採尿前96小時內之某
    時，在不詳處所施用第二級毒品甲基安非他命，嗣經警於98
    年1月9日晚間9時34分許，在宜蘭縣蘇澳鎮○○路○段460巷
    查獲，並扣得甲基安非他命殘渣袋1只。
二、案經宜蘭縣政府市警察局蘇澳分局報告臺灣宜蘭地方法院檢
    察署檢察官偵查起訴及移送併案審理。
    理  由
一、訊據被告甲○○矢口否認犯罪，辯稱：伊於採尿前並未施用
    甲基安非他命，但其自2年前即常在藥局購買「晟德甘草止
    咳水」服用，或許因此驗出甲基安非他命陽性反應云云。然
    查：(一)被告於98年1月10日凌晨0時10分許經警採集之尿液，
    經送慈濟大學濫用藥物檢驗中心以「EIA酵素免疫分析法」
    作初步檢驗，並以「GC/MS氣相層析/質譜儀法」作確認檢驗
    之結果，均呈甲基安非他命陽性反應，此有該中心檢驗總表
    、警製毒品犯罪嫌疑人尿液採驗作業管制紀錄附於警卷可證
    。而甲基安非他命經口服投與後約70%於24小時內自尿液中
    排出，約90%於96小時內自尿液中排出，甲基安非他命之檢
    出與其投與方式、投與量、個人體質、採尿時間及檢測儀器
    之精密度等諸多因素有關，惟依上開資料推斷，最長不可能
    超過4日，有行政院衛生署藥物食品檢驗局81年2月8日（81
    ）藥檢壹字第001156號函1紙可稽。又按目前檢驗尿液中是
    否含有毒品反應之方法，有免疫分析法和層析法兩類，經行
    政院衛生署認可之檢驗機構採用氣相層析質譜儀分析法；以
    氣相層析質譜儀分析法進行確認者，均不致產生偽陽性反應
    之情，亦經行政院衛生署管制藥品管理局92年6月20日管檢
    字第0920004713號函示翔實。被告經警所採之尿液，經送慈
    濟大學濫用藥物檢驗中心以酵素免疫分析法初步檢驗及以氣
    相層析質譜儀分析法確認檢驗結果，均呈甲基安非他命陽性
    反應，已如前述，依前揭說明，被告於採尿時間回溯96小時
    內，確有施用第二級毒品甲基安非他命之行為，足堪認定。
    (二)被告雖抗辯其係因服用「晟德甘草止咳水」而導致驗尿結
    果呈甲基安非他命陽性反應云云，惟該「晟德甘草止咳水」
    係經行政院衛生署許可之藥品，此有行政院衛生署藥品許可
    證在卷可憑（見本院卷二第13頁）；而經行政院衛生署核准
    之市售成藥及處分藥，均不含安非他命、甲基安非他命、
    MDMA或MDA等毒品成分，亦迭經行政院衛生署管制藥品管理
    局92年8月21日管檢字第0920006729號函、92年10月17日管
    檢字第0920008583號函說明在卷（見本院卷一第119至120頁
    ），被告自無因服用行政院衛生署許可之「晟德甘草止咳水
    」而驗得尿液中甲基安非他命陽性反應情況。(三)被告另辯稱
    其在另案臺灣宜蘭地方法院檢察署98年度毒偵字第143號毒
    品案件偵辦中已提供晟德甘草止咳水檢驗部分，經本院調閱
    上開偵查卷結果，於該案偵查中經檢察官將該藥水送晟德大
    藥廠股份有限公司檢驗，據函覆：該公司所生產之「晟德甘
    草止咳水」，每1ml內含阿片酊Opium Tincture 0.012ml，
    依法務部藥物化學組與台北醫學大學藥學研究所發表之「服
    用複方甘草合劑於尿液中嗎啡及可待因含量分析」一文中所
    述，含阿片酊之液劑其每1ml嗎啡與可待因含量比值為2.88:
    1 。依法務部法醫研究所藥物化學組與台北醫學大學藥學研
    究所發表之「Urinary Excretion of Codeine and
    Morphine Following The Administration of Single and
    Multiple Dose of Opium Preparations in Taiwan as
    "Brown Mixture"」資料顯示，每次服用15ml，1天3次，服
    用2天後（第48小時）測得數據為可待因1014ng/ml、嗎啡
    2721ng/ml ，第64小時（停藥後16小時）測得數據為可待因
    105ng/ml、嗎啡691ng/ml等語（見本院卷二第11頁）。是縱
    被告確於採尿前服用「晟德甘草止咳水」，其尿液或有呈現
    嗎啡偽陽性反應之可能，但仍與其尿液所呈甲基安非他命陽
    性反應結果無涉，其所辯不足採信。(四)本件事證已臻明確，
    被告辯解各語咸無可採，犯行洵堪認定，應予依法論科。被
    告另聲請將其尿液送請他單位檢驗，惟本案被告經警採集之
    尿液，業經慈濟大學濫用藥物檢驗中心以「EIA酵素免疫分
    析法」作初步檢驗，並以「GC/MS氣相層析/質譜儀法」作確
    認檢驗，該單位為專業之藥物檢驗中心，並依其專業作成初
    步及確認之檢驗，本院認並無再送他單位鑑定之必要，附此
    敘明。
二、核被告所為，係犯毒品危害防制條例第10條第2項之施用第
    二級毒品罪，其施用毒品前、後持有毒品之低度行為，為施
    用之高度行為所吸收，均不另論罪。被告前有事實欄所載犯
    罪科刑之執行紀錄，有臺灣高等法院被告前案紀錄表可稽，
    其受有期徒刑之執行完畢，5年以內故意再犯本件有期徒刑
    以上之罪，為累犯，應依刑法第47條第1項規定加重其刑。
    審酌被告歷經觀察、勒戒及強制治療之戒斷程序，及刑罰執
    行，猶未確實戒除毒癮，顯見其難憑己力戒除毒害；兼衡其
    本案犯罪方式、對社會整體潛在侵害程度；暨被告前有毒品
    、偽造有價證券、竊盜、偽造文書、詐欺等前科，素行不佳
    ，且自警詢起矢口否認犯行，並辯以服用甘草止咳水云云，
    企圖掩飾其罪責，未見悔意等一切情狀，量處如主文所示之
    刑。
三、扣案甲基安非他命殘渣袋1包，因袋內之甲基安非他命殘渣
    無法析離，應整體視為甲基安非他命，係查獲之第二級毒品
    ，不問屬於犯人與否，應依毒品危害防制條例第18條第1項
    前段之規定，宣告沒收銷燬之。
據上論斷，應依刑事訴訟法第299條第1項前段，毒品危害防制條
例第10條第2項、第18條第1項前段，刑法第11條、第47條第1項
，判決如主文。
本案經檢察官黃正綱到庭執行職務
中    華    民    國    98    年    6     月    24    日
                  刑事第四庭  法  官  鄧晴馨
上正本證明與原本無異。
如不服本判決，應於收受送達後10日內向本院提出上訴狀（應附
繕本）。其未敘述上訴理由，應於上訴期間屆滿後20日內補提理
由書狀於本院，上訴於臺灣高等法院。
                              書記官  林怡君
中    華    民    國    98    年    6     月    24    日
本案論罪科刑主要法條：
毒品危害防制條例第10條第2項
施用第二級毒品者，處 3 年以下有期徒刑。


司法院資訊處製作；財團法人民間司法改革基金會備份。
